臺灣橋頭地方法院民事判決
                                      110年度簡字第137號
原      告  黃建源
訴訟代理人  陳水聰律師
            簡汶珊律師
被      告  林德蘭
訴訟代理人  吳孟桓律師
上列當事人間請求損害賠償事件，原告提起附帶民事訴訟（109
年度交簡附民字第268 號），經本院刑事庭移送前來，本院於民
國111 年3 月3日言詞辯論終結，判決如下：
    主  文
一、被告應給付原告新臺幣231,052 元，及自民國109 年7 月21
    日起至清償日止，按年息5％計算之利息。
二、原告其餘之訴駁回。
三、訴訟費用由被告負擔四分之一，餘由原告負擔。
四、本判決原告勝訴部分得假執行；但被告以新臺幣231,052 元
    元為原告預供擔保，得免為假執行。
    事實及理由
一、原告主張：被告於民國108 年7 月18日8 時44分許，駕駛車
    牌號碼00-0000 號自用小客貨車（下稱甲貨車），沿高雄市
    茄萣區健康路由東往西方向行駛於快車道，行經該路段與民
    權路之交岔路口時，本應注意行至無號誌交岔路口，應減速
    慢行，作隨時停車之準備，且左方車應暫停讓右方車先行，
    竟疏未注意而貿然行駛，適有原告駕駛車牌號碼00-0000 號
    自用小貨車（下稱乙貨車），沿民權路由北往南方向行駛於
    外側車道至該路口，雙方因而發生碰撞（下稱系爭事故），
    致原告受有左膝挫傷、右側足部擦傷、頸椎退化挫傷合併第
    5 第6 節椎間盤突出錯位、頸椎4-5-6 椎間盤移位、左下肢
    挫傷、左膝後十字韌帶及半月板受損之傷害（下稱合稱系爭
    傷害）。原告因而受有：㈠醫療費用新臺幣（下同）16,477
    元。㈡交通費用10,780元。㈢不能工作損失348,802 元。㈣道
    路救援費用3,000 元。㈤手機毀損6,067 元。㈥車輛維修費用
    177,000 元。㈦精神慰撫金282,000 元之損害。為此，爰依
    民法第184 條第1 項前段、第191 條之2 、第193 條第1 項
    、第195 條第1 項規定，提起本件訴訟等語。並聲明：被告
    應給付原告886,629 元，其中637,552 元自起訴狀繕本送達
    翌日起，另其中249,077 元自民事更正聲明狀繕本送達翌日
    起，均至清償日止，按年息5 ％計算之利息。
二、被告則以：被告就系爭事故之發生固有過失，惟原告未舉證
    證明其因系爭事故發生而不能工作，精神慰撫金之請求亦過
    高。另甲貨車維修費用為100,200 元，訴外人即甲貨車所有
    權人蘇春發業將其對原告之損害賠償債權（下稱系爭債權）
    讓與被告，被告得以之行使抵銷抗辯，且原告就系爭事故發
    生與有過失等語，資為抗辯。並聲明：原告之訴駁回。
三、兩造不爭執之事項：
  ㈠被告於108 年7 月18日8 時44分許駕駛甲貨車，沿高雄市茄
    萣區健康路由東往西方向行駛於快車道，行經該路段與民權
    路之交岔路口時，疏未注意行至無號誌交岔路口，左方車應
    暫停讓右方車先行，即貿然行駛，致發生系爭事故，原告並
    受有系爭傷害。
  ㈡原告因系爭事故受有醫療費用16,477元、交通費用10,780元
    、道路救援費用3,000 元、手機毀損6,067 元之損害。
  ㈢原告為高職畢業、現職海鮮明蝦自營商、月薪3 萬餘元；被
    告為高職畢業、現職照顧服務員、月薪3 萬餘元。
四、本件之爭點：
  ㈠原告是否與有過失？如是，過失比例為若干？
  ㈡原告得請求被告賠償之項目、金額各為何？
  ㈢被告之抵銷抗辯有無理由？
五、本院之判斷：
  ㈠原告是否與有過失？如是，過失比例為若干？
  ⒈按行車速度，如無速限標誌或標線者，行經無號誌之交岔路
    口時，應減速慢行，作隨時停車之準備；次按行至無號誌之
    交岔路口，未設標誌、標線或號誌劃分幹、支線道者，車道
    數相同時，同為直行車或轉彎車者，左方車應暫停讓右方車
    先行，道路交通安全規則第93條第1 項第2 款、第102 條第
    1 項第2 款分別定有明文。依據道路交通事故現場圖、道路
    交通事故調查報告表㈠（見警卷第37、39頁），可知本案路
    口未設置號誌，兩造行駛道路之車道數相同並同為直行車，
    且被告於系爭事故發生時為左方車。依上開規定，被告駕駛
    甲貨車行經本案路口，本應注意減速慢行，作隨時停車之準
    備，及應暫停讓右方車之原告先行，惟被告於警詢中自承：
    伊路口過一半看到對方並減速等語（見警卷第4 頁），可認
    被告於進入本案路口前，未減速至得隨時停車之狀態，亦未
    注意有無右方車，準備暫停讓右方車先行，而係已完全進入
    本案路口，發現右方車即原告駕駛之乙貨車駛來時，才開始
    減速，顯見被告未遵守上開規定即貿然行駛，而依系爭事故
    發生時天候晴、日間自然光線、柏油路面乾燥、無缺陷、無
    障礙物、視距良好等一切情狀（見警卷第39頁），被告應無
    不能注意之情事，卻疏未注意及此，致兩造發生系爭事故，
    應負過失之責甚明。然原告駕駛乙貨車行經本案路口時，本
    亦應減速慢行，作隨時停車之準備，而觀諸兩造車輛之車損
    情形，原告駕駛之乙貨車左前車頭幾近全毀，被告駕駛之甲
    貨車右前側車身亦有嚴重凹陷，此有車損照片在卷可佐（見
    警卷第59至63頁），可見乙貨車左前車頭係以相當大之力道
    撞擊甲貨車右前側車身，原告車速必定不慢，倘原告有減速
    至得作隨時停車準備之程度，當不至產生如此大之撞擊力道
    ，故原告對於系爭事故發生亦有未減速慢行，作隨時停車準
    備之情形，又依上述系爭事故發生時一切情狀，原告並無不
    能注意之情事，卻疏未注意及此，致與被告發生碰撞，足見
    原告對於系爭事故之發生亦與有過失。況系爭事故經送高雄
    市政府交通局車輛行車事故鑑定委員會鑑定結果，亦認被告
    駕駛系爭貨車行經無號誌岔路口車道數相同，左方車未暫停
    讓右方車先行，為肇事主因；原告未減速慢行為肇事次因，
    有上開鑑定委員會110 年12月24日高市車鑑字第1107085860
    0 號函暨檢附鑑定意見書在卷可參（見本院卷第335 至338 
    頁），是此部分應堪認定。
　⒉次按損害之發生或擴大，被害人與有過失者，法院得減輕賠
    償金額，或免除之，民法第217 條第1 項定有明文。本院審
    酌就系爭事故之發生，係被告行至無號誌交岔路口時，先發
    生未禮讓讓右方車即原告先行之過失，又未減速慢行，其過
    失行為在先，並屬製造風險之一方；而原告雖亦有未減速慢
    行之過失行為，然原告尚無其他違反相關交通規範之情，且
    在被告若有禮讓之情況下，較有避免系爭事故發生之可能，
    應認被告需負較重過失責任。基上所陳，本院認被告就系爭
    車禍之發生，應負7/10之過失責任，原告應負之與有過失程
    度則以3/10為適當。
  ㈡原告得請求被告賠償之項目、金額各為何？
　　按因故意或過失，不法侵害他人之權利者，負損害賠償責任
    ，汽車、機車或其他非依軌道行駛之動力車輛，在使用中加
    損害於他人者，駕駛人應賠償因此所生之損害，民法第184
    條第1 項前段、第191 條之2 前段分別定有明文。再按不法
    侵害他人之身體或健康者，對於被害人因此喪失或減少勞動
    能力或增加生活上之需要時，應負損害賠償責任；不法侵害
    他人之身體、健康、名譽、自由、信用、隱私、貞操，或不
    法侵害其他人格法益而情節重大者，被害人雖非財產上之損
    害，亦得請求賠償相當之金額，民法第193 條第1 項、第19
    5 條第1 項前段亦分別定有明文。被告就系爭事故發生應負
    過失責任，已如前述，其過失行為與原告所受系爭傷害間具
    相當因果關係，自應就原告所受損害負侵權行為損害賠償責
    任。茲就原告得請求被告賠付項目、金額為何，分述如下：
  ⒈依兩造不爭執事項㈡所載，原告因系爭事故醫療費用16,477元
    、交通費用10,780元、道路救援費用3,000 元、手機毀損6,
    067 元之損害，此部分請求，自屬有據。
  ⒉不能工作損失：
  ⑴原告雖主張義大醫療財團法人義大醫院（下稱義大醫院）於1
    08 年10月17日建議原告進行手術，並醫囑宜休養6 個月，
    可知原告自系爭事故發生時即108 年7 月18日至108 年10月
    16日之傷勢甚為嚴重，共有91日不能工作；又原告自108 年
    10月17日至109 年1 月16日間，計有24日因前往醫療院所就
    醫而不能工作，故原告共得請求115 日之不能工作損失云云
    ，並提出義大醫院診斷證明書為證（見附民卷第19頁）。惟
    經本院函詢義大醫院原告因系爭事故所受系爭傷害，應休養
    期間自何時起算，及應休養而不能工作之期間為何，據覆略
    以：108 年10月17日診斷證明書醫囑內容「宜休養6 個月」
    ，為建議接受手術治療，自手術日起算休養6 個月。其休養
    期間因有無接受手術治療而不同；若不接受手術治療，無傷
    口也不須戴頸圈輔助，應不須休養……本院醫師建議應接受手
    術治療，惟病人拒絕，僅接受藥物治療……應休養而不能工作
    期間為何，本院礙難答覆等語，有該院110 年1 月25日義大
    醫院字第11100180號函在卷可按（見本院卷第355 頁）。可
    知原告未接受手術治療，於108 年10月17日後已無休養之必
    要，難認原告於該日之後，有何因受有系爭傷害而不能工作
    之情形；且義大醫院依其專業認定後，仍無法確定原告因系
    爭傷害而不能工作之期間，自難僅憑上開診斷證明書，遽認
    原告於108 年10月16日前，均處於不能工作之狀態，原告主
    張其因系爭事故，共有115 日不能工作，要屬無據。
  ⑵惟審酌原告工作內容為從事海鮮明蝦出口買賣事業，須於凌
    晨前往港口，判斷當日各漁船捕獲之海鮮明蝦品質及總漁獲
    多寡，並與漁船協商購買價格，購買漁獲、包裝、出口，及
    原告所受系爭傷害，傷勢位在雙足及頸椎，衡情難於系爭事
    故發生後，立即從事上開工作，應認其不能工作期間為2 月
    ，此復為被告所不爭執，又被告對於原告每月薪資為38,200
    元等情，亦不爭執（見本院卷第365 頁），則原告請求被告
    賠償不能工作損失76,400元（計算式：38,200元×2 ＝76,400
    元），應屬有據，逾此範圍，不應准許。
  ⒊車輛維修費用：
    依民法第196 條請求賠償物被毀損所減少之價額，得以修復
    費用為估定之標準，但以必要者為限（例如：修理材料以新
    品換舊品，應予折舊），如修理材料以新零件更換被損害之
    舊零件，計算損害賠償額時，自應將零件折舊部分予以扣除
    （最高法院77年第9 次民事庭會議決議意旨參照），依上規
    定，原告請求乙貨車之維修費用自應扣除折舊。又乙貨車維
    修費用為177,000 元，業據原告提出估價單為證（見附民卷
    第16頁），而上開估價單未區分工資、零件費用，兩造同意
    工資與零件費用以1 比1 比例計算（見本院卷第365 頁），
    工資及零件費用應均為88,500元（計算式：177,000 元÷2 ＝
    88,500元）。又依行政院所頒固定資產耐用年數表及固定資
    產折舊率之規定，非運輸業用客車、貨車之系爭汽車耐用年
    數為5 年，依定率遞減法每年應折舊1000分之369 ，另採用
    定率遞減法者，其最後1 年之折舊額，加歷年折舊累計額，
    其總合不超過該資產成本原額之10分之9 。乙貨車於85年3 
    月出廠（見橋司調卷第27頁），至系爭事故108年7 月18日
    發生時，業已超過5 年之耐用期限，是零件扣除折舊後之修
    復費用估定為8,850 元【計算式：88,500元×1/10＝8,850 元
    】，加計上開工資88,500元，原告合計得請求維修費用97,3
    50元。
  ⒋精神慰撫金：
    按法院於酌定慰撫金數額時，應斟酌加害人與被害人雙方之
    身分、資力與加害程度，及其他各種情形核定之。爰審酌原
    告為高職畢業、現職海鮮明蝦自營商、月薪3 萬餘元；被告
    為高職畢業、現職照顧服務員、月薪3 萬餘元（見兩造不爭
    執事項㈢），原告名下有汽車1 輛，被告名下有房地1 筆、
    汽車1 輛，有兩造稅務電子閘門財產所得調件明細表附卷可
    參（見本院卷證物袋），及原告因系爭事故受有系爭傷害等
    一切情狀，認原告得請求之精神慰撫金以120,000 元為適當
    。
  ⒌綜上所述，原告所得請求被告賠償之項目、金額，為330,074
    元（計算式：醫療費用16,477 元＋交通費用10,780元＋道路
    救援費用3,000 元＋手機毀損6,067 元＋不能工作損失76,400
    元＋車輛維修費用97,350元＋精神慰撫金120,000 元＝330,074
    元），再依民法第217 條第1 項規定，扣除原告依其與有過
    失比例應負擔之部分後，應以231,052 元，（計算式：330,
    074元×7/10＝231,052 元，元以下四捨五入）為可採。　　
  ㈢被告之抵銷抗辯有無理由？
　⒈按二人互負債務，而其給付種類相同，並均屆清償期者，各
    得以其債務，與他方之債務，互為抵銷。債之請求權雖經時
    效而消滅，如在時效未完成前，其債務已適於抵銷者，亦得
    為抵銷，民法第334 條第1 項前段、第337 條分別定有明文
    。又因侵權行為所生之損害賠償請求權，自請求權人知有損
    害及賠償義務人時起，2 年間不行使而消滅，自有侵權行為
    時起，逾10年者亦同，民法第197 條亦有明文。
　⒉經查，甲貨車之所有權人蘇春發於108 年8 月16日將甲貨車
    辦理報廢，於110 年8 月18日將系爭債權讓與被告，有鐸峰
    企業有限公司廢機動車輛讓渡切結書、回收管制聯單、債權
    讓與契約書在卷可稽（見審訴卷第159 至160 頁，本院卷第
    271 頁），足認蘇春發於108 年8 月16日前即知悉系爭事故
    發生，系爭債權請求權至遲於110 年8 月15日即罹於2 年消
    滅時效，則被告於110 年8 月18日受讓系爭債權時，系爭債
    權請求權已經罹於時效而消滅，與民法第337 條規定要件不
    符，被告自不得在受讓系爭債權後對原告主張抵銷，被告之
    抵銷抗辯，要屬無據。
六、綜上所述，原告依依民法第184 條第1 項前段、第191 條之
    2 、第193 條第1 項、第195 條第1 項規定，請求被告給付
    231,052 元，及自刑事附帶民事訴訟起訴狀繕本送達翌日即
    109 年7 月21日起（見附民卷第45頁）至清償日止，按年息
    5 ％計算之利息，為有理由，應予准許，逾此部分之請求，
    則無理由，應予駁回。
七、本件原告勝訴部分係依簡易訴訟程序所為被告敗訴之判決，
    依民事訴訟法第389 條第1 項第3 款規定，應依職權宣告假
    執行。併依同法第392 條第2 項規定，依職權宣告被告預供
    擔保，得免為假執行。
八、本件事證已臻明確，兩造其餘主張陳述及所提之證據，經審
    酌後於本件判決結果無影響，爰不逐一論述，附此敘明。
九、據上論結，原告之訴為一部有理由，一部無理由，判決如主
    文。
中　　華　　民　　國　 111　　年　　3 　　月　　24　　日
                  民事第三庭  法  官　許家菱

以上正本係照原本作成。
如不服本判決，應於送達後20日內，向本院提出上訴狀並表明上
訴理由，如於本判決宣示後送達前提起上訴者，應於判決送達後
20日內補提上訴理由書（須附繕本）。
中　　華　　民　　國　 111　　年　　3 　　月　　24　　日
                              書　記　官  劉國偉